臺灣高等法院民事判決　　　　　　　　　　　　　　九十二年度重上字第五四一號
　　上　訴　人　中興商業銀行股份有限公司
　　法定代理人　王南華
　　訴訟代理人　洪銘徽律師
　　複代理人　　張俊傑律師
　　被上訴人　　甲○○
　　訴訟代理人　陳峰富律師
　　　　　　　　蕭世光律師
　　　　　　　　張簡勵如律師
當事人間清償借款等事件，上訴人對於中華民國九十二年七月三十一日台灣台北地方
法院第一審判決提起上訴，併為追加備位之訴，經本院於九十三年四月十三日言詞辯
論終結，判決如下：
    主      文
上訴駁回。
被上訴人應給付上訴人新台幣貳仟伍佰萬元，及自民國九十二年九月十日起至清償日
止，按週年利率百分之五計算之利息。
其餘追加之訴駁回。
第二審訴訟費用由被上訴人負擔。
本判決第二項所命給付，於上訴人供擔保新台幣捌佰伍拾萬元後得為假執行，但被上
訴人如於假執行程序實施前，以新台幣貳仟伍佰萬元為上訴人預供擔保，得免為假執
行。
其餘假執行之聲請駁回。
    事實及理由
一、程序方面：
  (一)按訴之變更或追加，非經他造同意，不得為之。但因請求之基礎事實同一、擴張
    或減縮應受判決事項之聲明者，不在此限，觀之民事訴訟法第四百四十六條第一
    項、第二百五十五條第一項第二、三款規定自明。
  (二)查上訴人除依民國八十六年七月十八日借貸契約返還請求權外，追加基於八十七
    年八月二十六日借貸契約返還請求權及不當得利返還請求權為訴訟標的，核屬訴
    之追加。而上訴人原起訴係依兩造間八十六年七月十八日借貸契約關係，請求被
    上訴人返還借款金額，並提出三紙借據，及上訴人匯款至被上訴人在上訴人處設
    立活期儲蓄存款帳號：一九四二七○號帳戶（下稱系爭帳戶）內之證物，被上訴
    人則辯稱除簽署八十六年七月十八日借據外，其餘二紙借據均屬偽造，且被上訴
    人係該借款之人頭等語，則上訴人追加以八十七年八月二十六日借貸契約為請求
    權，及八十七年八月二十六日之借貸契約若屬無效，就上訴人匯款入被上訴人系
    爭帳戶內，被上訴人無法律上原因而受有利益，追加依不當得利之法律關係請求
    ，雖追加請求權之法律依據不同，但請求基礎之事實均屬同一，且原訴訟程序之
    相關證物均得充分引用，顯不甚礙被上訴人之防禦及訴訟之終結；況基於訴訟經
    濟及紛爭一次性解決之訴訟法上之法理，與被上訴人審級利益並未受有影響。是
    上訴人所為訴之追加，雖未得被上訴人之同意（見本院卷第九二頁），依法仍應
    予准許。至於原審固經承審法官向上訴人闡明：如被上訴人抗辯有理由，是否變
    更請求權基礎。上訴人則答稱：將請示總行等語（見原審卷第一七頁），嗣上訴
    人並未表示拋棄不當得利償還請求權。是被上訴人辯稱：上訴人不得再主張不當
    得利云云，尚乏依據，殊不可取。
  (三)上訴人於原審聲明：「被上訴人應給付上訴人新台幣（下同）二千五百萬元，暨
    自八十七年十月二十六日起至清償日止，按年利率百分之九點三七五計算之利息
    ，及自八十七年十一月二十七日起，其逾期在六個月以內之部分，按上開週年利
    率之一成，逾期六個月部分，按上開週年利率之二成計算之違約金。」，嗣提起
    上訴後擴張聲明為：「被上訴人應給付上訴人二千五百萬元，暨自八十七年十月
    二十七日起至清償日止，按年利率百分之九點七九五計算之利息，及自八十七年
    十一月二十八日起，其逾期在六個月以內之部分，按上開週年利率之一成，逾期
    六個月部分，按上開週年利率之二成計算之違約金。」（見本院卷第一０頁），
    復再減縮聲明為：「被上訴人應給付上訴人二千五百萬元，暨自八十七年十月二
    十七日起至清償日止，按年利率百分之九點二五計算之利息，及自八十七年十一
    月二十八日起，其逾期在六個月以內之部分，按上開週年利率之一成，逾期六個
    月部分，按上開週年利率之二成計算之違約金。」（見本院卷第一四五頁）；核
    屬擴張或減縮應受判決事項之聲明，於法要無不合，應予准許。
二、上訴人主張：被上訴人於八十六年七月十八日向上訴人借款二千五百萬元，並以
    訴外人張朝翔及張朝喨為系爭借款之連帶保證人，共同書立借據為憑，惟約定之
    借期屆至，被上訴人與連帶保證人等卻無力償還，曾於八十七年一月十八日、八
    月二十六日再分別簽署借據，兩度展延還款期限至八十八年二月二十六日，詎被
    上訴人仍未依約返還借款債務，爰就先位聲明依八十六年七月十八日或八十七年
    八月二十六日借貸契約之法律關係，請求被上訴人返還借款。倘八十七年八月二
    十六日借貸契約無效，且八十六年七月十八日之借貸債務已受償，則上訴人已於
    八十七年八月二十六日將二千五百萬元款項匯入被上訴人系爭帳戶內，被上訴人
    無法律上原因，受有此不當利益，爰依不當得利償還請求權，備位聲明請求被上
    訴人返還不當得利之金額等語（上訴人於原審聲明：(一)被上訴人應給付上訴人二
    千五百萬元，暨自八十七年十月二十六日起至清償日止，按年利率百分之九點三
    七五計算之利息，及自八十七年十一月二十七日起，其逾期在六個月以內之部分
    ，按上開週年利率之一成，逾期六個月部分，按上開週年利率之二成計算之違約
    金。(二)願供擔保聲請宣告假執行。原審為上訴人敗訴之判決，上訴人聲明不服提
    起上訴，併為追加備位之訴。）。併為聲明：(一)先位聲明：(1)原判決廢棄。(2)被
    上訴人應給付上訴人二千五百萬元，暨自八十七年十月二十七日起至清償日止，
    按年利率百分之九點二五計算之利息，及自八十七年十一月二十八日起，其逾期
    在六個月以內之部分，按上開週年利率之一成，逾期六個月部分，按上開週年利
    率之二成計算之違約金。(3)願供擔保聲請宣告假執行。(二)備位聲明：(1)被上訴人
    應給付上訴人二千五百萬元，及自八十七年十月二十七日起至清償日止，按年利
    率百分之五計算之利息。(2)願供擔保聲請宣告假執行。
三、被上訴人辯稱：被上訴人係受張朝翔、張朝喨利用充作人頭，並於八十六年間在
    上訴人所提供之授信約定書、開戶資料、借據上簽名後（印章為張朝翔、張朝喨
    事後另行刻印並由其蓋印），上訴人隨即收回，辦理全程僅短短幾分鐘，授信約
    定書、借據上之內容究竟如何記載，被上訴人根本不清楚，上訴人亦未說明內容
    及被上訴人應負之義務。詎料於該筆借款屆期後，因實際借款人張朝翔、張朝喨
    無力清償借款，上訴人竟與張朝翔、張朝喨私下通謀，陸續冒用被上訴人名義另
    外簽立新借據之方式，用以清償舊債，被上訴人自無返還借款之義務。又被上訴
    人並未受有利益，且上訴人撥款與清償借款間並無因果關係，非被上訴人使上訴
    人受損害，且上訴人係基於不法原因給付，被上訴人自不負不當得利返還之義務
    等語。併為答辯聲明：駁回上訴，如受不利益被上訴人願供擔保請准宣告免為假
    執行。
四、查被上訴人於八十六年七月十八日邀同張朝翔及張朝喨為連帶保證人，向上訴人
    借款二千五百萬元，並簽立借據、授信約定書，約定借款期間自當日起至八十七
    年一月十八日止，到期將借款本息一次清償，借款利息為浮動調整利率，自借款
    日起按年率百分之九點三七五按月計付，如上訴人利率調整時，自調整日起改按
    新訂基本放款利率加碼年息百分之一點二九五計付，被上訴人於上訴人處開設系
    爭帳戶，供自動轉帳還款之用，上訴人即於八十六年七月十八日如數交付借款。
    上訴人於八十七年一月十九日轉帳二千五百萬元至系爭帳戶，復於同年八月二十
    六日再轉帳二千五百萬元至系爭帳戶，此有授信約定書、借據、授信戶交易明細
    表（見原審卷第五至八、二十九至三十一頁）、取款憑條、轉帳支出傳票（見本
    院卷第一二七、一二八、一三四頁）在卷足憑，且為兩造所不爭執，自堪信為真
    實。
五、先位之訴部分：
  (一)兩造於八十六年七月十八日簽署借據（下稱第一紙借據）之借貸契約成立有效：
    上訴人主張：兩造間於八十六年七月十八日簽署第一紙借據之借貸契約成立有效
    ，且已給付借款予被上訴人等語。被上訴人辯稱：被上訴人並非第一紙借據借貸
    契約之借款人，係「張朝翔、張朝喨」借款之人頭等語。經查：
    (1)按「依法律之規定，有使用文字之必要者，得不由本人自寫，但必須親自簽名
      。如有用印章代簽名者，其蓋章與簽名生同等之效力。」，民法第三條第一、
      二項定有明文。又要約係以訂立契約為目的之須受領的意思表示，其內容須確
      定或可得確定，得因相對人的承諾而使契約成立；承諾乃要約受領人對要約人
      所為欲以要約內容為內容而訂立契約的意思表示。
    (2)一般消費借貸契約為不要式契約，若簽署書面為之，則由借用人親筆簽名，亦
      可以印章蓋用印文代替簽名。被上訴人自認於第一紙借據上親筆簽名，且如前
      述，上訴人同意借貸並如數撥款入系爭帳戶內之事實，為上訴人所不爭執，則
      兩造間之第一紙借據之消費借貸契約即因意思表示合致而成立（見民法第一百
      五十三條規定），縱第一紙借據上被上訴人之印章，並非被上訴人所有或親自
      蓋印屬實，亦不影響兩造間第一紙借據之消費借貸契約之效力。又被上訴人為
      一成年人，有自由意思能力，於借據上簽署併在銀行開戶，豈會不知係借款行
      為，縱被上訴人確為第三人之人頭，亦不礙被上訴人明知簽署借據等行為係屬
      借款行為，自應負返還借款之義務。是被上訴人辯稱非借款人等語，尚乏依據
      ，要不可取。是兩造間第一紙借據之借貸契約成立有效，洵堪認定。
  (二)八十七年一月十九日借據（下稱第二紙借據）、同年八月二十六日借據（下稱第
    三紙借據）之借貸契約對被上訴人無效：
    上訴人主張：被上訴人有簽署第二、三紙借據，且被上訴人曾繳納借貸之利息，
    復從未有反對之意思表示，亦應負表見代理授權人責任，依第三紙借據之借貸契
    約請求被上訴人返還借款等語。被上訴人辯稱：被上訴人並未在第二、三紙借據
    上簽署，且未曾繳納利息款等語。經查：
    (1)就被上訴人簽署之開戶印鑑卡、第一紙借據與授信約定書與第二、三紙借據（
      見本院卷第一二五、一二六頁）比對結果：簽名筆跡部分：就被上訴人開戶
      印鑑卡（見原審卷第四六頁）上被上訴人「甲○○」簽名筆跡與第一紙借據（
      見本院卷第一二一頁）上被上訴人「甲○○」簽名筆跡相符，而與第二、三紙
      借據（見本院卷第一二五、一二六頁）上「甲○○」簽名筆跡不符。印文部
      分：Ａ、授信約定書（見本院卷第一二二頁）上被上訴人「甲○○」印文與第
      三紙借據上被上訴人「甲○○」印文不符；Ｂ、開戶印鑑卡上被上訴人「甲○
      ○」印文與第一紙借據上被上訴人「甲○○」印文相符，而與第二、三紙借據
      上被上訴人「甲○○」印文不符，業經內政部警政署刑事警察局鑑驗結果，認
      定確屬不同，此有該局八十九年六月八日刑鑑字第六九三四八號鑑驗通知書在
      卷可證（見原審卷第五二至五八頁；及原法院八十九年度重訴字第六八五號卷
      第四九至五二、一一八至一二二頁）。準此以觀，第二、三紙借據上被上訴人
      「甲○○」之簽名筆跡及印文，尚難認為真正。則被上訴人辯稱：並未簽署第
      二、三紙借據等語，應堪採信。因之，第三紙借據之借貸契約對被上訴人並不
      發生效力，被上訴人自不負清償第三紙借據之借貸債務之義務甚明。
    (2)按民法第一百六十九條規定：「由自己之行為表示以代理權授與他人，或知他
      人表示為其代理人而不為反對之表示者，對於第三人應負授權人之責任。但第
      三人明知其無代理權或可得而知者，不在此限。」，則既無表見行為或明知而
      不為反對之積極事證，即不得令負表見代理人之責任甚明。查就第二、三紙借
      據之簽署，上訴人並未舉證證明被上訴人有以自己之行為授權予他人簽署第二
      、三紙借據之借貸契約，或被上訴人明知他人代理簽署第二、三紙借據之借貸
      契約之事實。而系爭帳戶雖於八十七年二月二十四日起至同年十月三十一日止
      ，有數筆款項匯入，然上訴人並未舉證證明該數筆款項確為被上訴人所存入，
      自難憑認被上訴人有匯入該等款項之事實，縱令被上訴人有匯入款項屬實，亦
      不得僅憑嗣後系爭帳戶內有款項匯入繳款之事實，遽以推認被上訴人確有於八
      十七年一月十九日、八月二十六日為借款之意思表示或事後承認借貸之意。是
      徒憑系爭帳戶內有匯入繳納利息之款項，尚不足以憑認被上訴人有授予代理權
      之表見行為。是上訴人主張被上訴人應負表見代理人責任，顯乏依據，要不可
      採。
    (3)基上，兩造間並未於八十七年一月十九日、同年八月二十六日成立消費借貸契
      約，則被上訴人自無依第三紙借據之借貸契約關係，返還借款予上訴人之義務
      ，殊屬明確。是上訴人先位之訴依第三紙借據之借貸契約關係，請求被上訴人
      返還借款，為無理由，應予駁回。
  (三)第一紙借據之借貸債務已清償：
    上訴人主張：第一紙借據之債務未經被上訴人現實給付，自不生清償之效力；且
    第二、三紙借據係為第一紙借據借期之展延，並不生清償之效力；又依第二、三
    紙借據之新債清償，於新債未清償前舊債亦不生消滅；上訴人自得依第一紙借據
    之借貸契約請求被上訴人返還借款等語。被上訴人則辯稱：第一紙借據之債務業
    經上訴人撥款沖銷而清償消滅，並未有展期之合意，或新債清償之事實等語。經
    查：
    (1)按因清償債務而對於債權人負擔新債務者，除當事人另有意思表示外，若新債
      務不履行時，其舊債務仍不消滅，民法第三百二十條定有明文。此即學說上所
      稱之新債清償，性質上其成立係基於債權人與債務人間訂定之契約，須債權人
      與債務人間有負擔新債務以消滅舊債務之意思表示。如前所述，第二、三紙借
      據上「甲○○」之簽名筆跡、印文非屬真正，被上訴人並未簽署第二、三紙借
      據，是第二、三紙借據之借貸契約並不成立至明。則被上訴人並無以負擔新債
      務（第二紙借據之借貸債務）以消滅舊債務（第一紙借據之借貸債務）之意思
      表示，及以負擔新債務（第三紙借據之借貸債務）以消滅舊債務（第二紙借據
      之借貸債務）之意思表示，殊乏證據證明兩造間有新債清償關係之合致。是上
      訴人主張兩造有新債清償云云，要不足取。
    (2)就第一紙借據借貸債務清償期之展延，須經由借貸雙方即兩造合意，始具有延
      期清償之效力。如前所述，第二、三紙借據上「甲○○」之簽名筆跡、印文既
      均非真正，則被上訴人並無就第一紙借據債務延展清償期之意思表示，上訴人
      自無從對被上訴人未曾為展期之意思表示予以承諾，難認兩造就第一紙借據之
      債務有延期清償之合意，殊屬明確。是上訴人主張兩造有合意延期清償第一紙
      借據債務等語，尚乏依據，要不可取。
    (3)按債權所以因清償而消滅者，並非因債務人之有清償意思之故，乃因該給付行
      為符合債務本旨，債權之目的因而獲得滿足所致，易言之，清償之效力並非基
      於清償人所為清償之意思通知而發生，乃基於債權之目的已經達成之事實有以
      致之，故清償係屬單純事實行為。查第二紙借據之借貸契約對被上訴人並不成
      立借貸契約之效力，但上訴人依第二紙借據於八十七年一月十九日轉帳二千五
      百萬元至被上訴人系爭帳戶內，此有上訴人提出之轉帳支出傳票、授信戶交易
      明細表可稽（見本院卷第一二七、一三０頁）；且上訴人於原審自認：上訴人
      將現金二千五百萬元匯入被上訴人還款專戶，沖銷第一紙借據借貸之事實（見
      原審卷第一六頁）；復有授信戶交易明細表載明第一紙借據借款本金餘額自「
      二千五百萬元」轉為「零元」（見本院卷第一三０頁）；且為被上訴人所不爭
      執。準此以觀，上訴人就八十七年一月十九日系爭帳戶內款項而沖銷，致使第
      一紙借據之貸款債務得以受償，符合債務本旨，上訴人就第一紙借據之債權之
      目的因而獲得滿足，於同日既發生清償之效力，殊屬明確。
    (4)基上，上訴人先位之訴依第一紙借據借貸契約之法律關係，請求被上訴人返還
      借款，為無理由，應予駁回。
六、備位之訴部分：
    上訴人主張：上訴人於八十七年八月二十六日誤以兩造間有借貸契約關係，而匯
    入被上訴人系爭帳戶二千五百萬元，自得依不當得利償還請求權請求被上訴人給
    付等語。經查：
  (一)兩造於八十七年八月二十六日雖未就第三紙借據成立消費借貸契約，惟上訴人誤
    認兩造間第三紙借據成立借貸契約關係，於同日撥款二千五百萬元至被上訴人系
    爭帳戶，此為兩造所不爭執之事實，並有上訴人提出之轉帳支出傳票、授信戶交
    易明細表及貸放轉帳記錄表可稽（見本院卷第一二八、一二九、一三一頁）；且
    依授信戶交易明細表載明第二紙借據借款本金餘額自「二千五百萬元」轉為「零
    元」（見本院卷第一三一頁），及上訴人自認：上訴人將第三紙借據之款項二千
    五百萬元匯入被上訴人系爭專戶之事實（見本院卷第九二頁）；則上訴人並無法
    律上之義務給付被上訴人（匯入被上訴人系爭帳戶內）二千五百萬元，被上訴人
    並無法律上之原因，而受有此款項之利益，致上訴人受有二千五百萬元之損害，
    上訴人自得依不當得利之法律關係，請求被上訴人償還。
  (二)被上訴人辯稱：被上訴人係「張朝翔、張朝喨」借款之人頭，實際受益者為「張
    朝翔、張朝喨」，且上訴人撥款與清償間並無因果關係，非被上訴人使上訴人受
    損害等語。經查：如前所述，被上訴人親自簽署第一紙借據，且上訴人依約將被
    上訴人之借款匯入被上訴人親自開戶之系爭帳戶內，兩造間借貸契約成立有效，
    被上訴人自負有返還借貸金額之義務。被上訴人領取該借貸之金額後，此有卷附
    取款憑條可考（見本院卷第一三四頁），被上訴人如何使用該貸款之金額，非屬
    被上訴人所得置喙。是被上訴人與「張朝翔、張朝喨」間之關係如何，被上訴人
    是否將借款交付「張朝翔、張朝喨」使用，究與上訴人無涉，更不得憑此推認第
    一紙借據之借貸契約存在於上訴人與「張朝翔、張朝喨」間。被上訴人復未舉證
    證明被上訴人係「張朝翔、張朝喨」之借貸人頭之事實。是被上訴人辯稱：被上
    訴人係「張朝翔、張朝喨」之借貸人頭云云。尚乏依據，殊不可取。因之，被上
    訴人於八十七年八月二十六日匯款二千五百萬元入被上訴人系爭帳戶內，所受利
    益者當係系爭帳戶所有人即被上訴人。而被上訴人第一紙借據之借貸債務，已因
    上訴人誤認第二紙借據為有效而匯入被上訴人系爭帳戶內，而沖銷清償不存在；
    則被上訴人原負有第一紙借據之借貸債務，因被上訴人誤認第二紙借據有效而匯
    款沖銷，致被上訴人受有該金額之利益；嗣上訴人再誤認第三紙借據有效復匯入
    被上訴人系爭帳戶內，而沖銷清償第二紙借據之錯誤匯款債務，則被上訴人原負
    有被上訴人因錯誤匯款而應返還之債務，因被上訴人誤認第三紙借據有效再予匯
    入被上訴人系爭帳戶內而沖銷，致被上訴人受有該匯款金額之利益，顯見，被上
    訴人所受利益，致上訴人所受損害間，具有相當因果關係，洵屬明確。是被上訴
    人此部分之所辯，要不可取。
  (三)被上訴人辯稱：上訴人係基於不法原因而給付，不得請求返還等語。經查：
    (1)上訴人係因誤認第三紙借據之借貸契約有效，因而將借款匯入被上訴人系爭帳
      戶內，雖第三紙借據並非被上訴人簽署而不成立生效，但被上訴人誤認借據有
      效而匯入款項，難認有不法之處。
    (2)被上訴人是否有借貸之經濟信用能力，得以借貸二千五百萬元，此涉及上訴人
      有無背信罪嫌之另一問題，縱令被上訴人並無借貸二千五百萬元之經濟信用能
      力屬實，但就兩造間借貸之私法行為仍不因之而無效；被上訴人另辯稱上訴人
      與「張朝翔、張朝喨」間有通謀虛偽意思表示之有利事實，並未舉證以實其說
      ，殊難採信，殊不得逕認兩造間之借貸有民法第七十二條、第八十七條無效之
      原因。因之，上訴人自無基於不法原因而為給付之事實。
    (3)被上訴人並未舉證證明上訴人係基於不法原因，而於八十九年八月二十六日匯
      款至被上訴人系爭帳戶內，自不得徒憑推測遽認上訴人之匯款行為係屬不法。
    (4)基上，被上訴人辯稱：上訴人基於不法原因而給付云云，尚乏依據，不足為憑
      。
  (四)按「給付無確定期限者，債務人於債權人得請求給付時，經其催告而未為給付，
    自受催告時起，負遲延責任。其經債權人起訴而送達訴狀，或依督促程序送達支
    付命令，或為其他相類之行為者，與催告有同一之效力。」、「遲延之債務，以
    支付金錢為標的者，債權人得請求依法定利率計算之遲延利息。但約定利率較高
    者，仍從其約定利率。」、「應付利息之債務，其利率未經約定，亦無法律可據
    者，週年利率為百分之五。」，民法第二百二十九條第二項、第二百三十三條第
    一項、第二百零三條分別定有明文。查上訴人請求被上訴人返還不當得利額，係
    於九十二年九月二日始追加請求，該訴狀於九十二年九月九日始送達於被上訴人
    ，此有本院送達證書可稽（見本院卷第一八頁），揆諸上開說明，上訴人得請求
    被上訴人給付自九十二年九月十日起至清償日止，按週年利率百分之五計算之法
    定遲延利息；逾此部分，則無理由，應予駁回。
七、綜上所述，第一紙借據之借貸債務業經清償，第三紙借據之借貸契約並不成立。
    是上訴人先位之訴依第一紙借據之借貸契約、第三紙借據之借貸契約借款返還請
    求權，請求被上訴人返還借款、利息及違約金，為無理由，應予駁回。其假執行
    之聲請亦失所附麗，應併予駁回。原審為上訴人敗訴之判決，併駁回假執行之聲
    請，並無不合。上訴意旨指摘原判決不當，求予廢棄改判，為無理由，應予駁回
    。上訴人追加備位之訴，依不當得利償還請求權請求被上訴人返還不當得利金額
    二千五百萬元，及自九十二年九月十日起至清償日止，按週年利率百分之五計算
    之法定遲延利息，為有理由，應予准許；逾此部分，則無理由，應予駁回。又上
    訴人上開請求有理由部分，兩造均陳明願供擔保宣告准或免假執行，經核均無不
    合，爰分別酌定相當擔保金額准許之。至於上訴人追加之訴敗訴部分，其假執行
    之聲請，應予駁回。
八、因本案事證已臻明確，兩造其餘主張陳述及所提之證據，經本院審酌後，認與判
    決結果不生影響，爰不另一一論述，附此敘明。
九、據上論結，本件上訴為無理由，追加之訴部分有理由、部分無理由，依民事訴訟
    法第四百四十九條第一項、第七十九條、第四百六十三條、第三百九十條第二項
    、第三百九十二條，判決如主文。
中　　　華　　　民　　　國　　九十三　　年　　　四　　　月　　二十七    日
                                    民事第五庭
                                        審判長法  官　張　劍　男
                                              法  官　彭　昭　芬
                                              法  官　李  行  一
正本係照原本作成。
如不服本判決，應於收受送達後二十日內向本院提出上訴書狀，其未表明上訴理由者
，應於提出上訴後二十日內向本院補提理由書狀（均須按他造當事人之人數附繕本）
上訴時應提出委任律師或具有律師資格之人之委任狀；委任有律師資格者，另應附具
律師資格證書及釋明委任人與受任人有民事訴訟法第四百六十六條之一第一項但書或
第二項（詳附註）所定關係之釋明文書影本。
中　　　華　　　民　　　國　　九十三　　年　　　四　　　月　　二十八　　日
　　　　　　　　　　　　　　　　　　　　　　　書記官　黃　　　愛
附註：
民事訴訟法第四百六十六條之一（第一項、第二項）：
對於第二審判決上訴，上訴人應委任律師為訴訟代理人。但上訴人或其他法定代理人
具有律師資格者，不在此限。
上訴人之配偶、三親等內之血親、二親等內之姻親，或上訴人為法人、中央或地方機
關時，其所屬專任人員具有律師資格並經法院認為適當者，亦得為第三審訴訟代理人
。
